臺灣高等法院臺中分院民事裁定　　　　100年度非抗字第469號
再抗告　人　汪台中
代　理　人　洪明立律師
相　對　人　林文貞
上列當事人間聲請本票裁定事件，再抗告人對於中華民國100年9
月5日臺灣臺中地方法院100年度抗字第208號裁定不服，提起再
抗告，本院裁定如下：
    主  文
再抗告駁回。
再抗告程序費用由再抗告人負擔。
    理  由
一、按抗告及再抗告，除本法另有規定外，準用民事訴訟法關於
    抗告程序之規定。又對於抗告法院之裁定再為抗告，僅得以
    其適用法規顯有錯誤為理由，此觀非訟事件法第四十六條、
    第四十五條第三項分別定有明文。準此，再抗告人以抗告法
    院之裁定，其適用法規顯有錯誤為理由，提起再抗告時，應
    以上開裁定之適用法規顯有錯誤為理由。至所謂適用法規顯
    有錯誤，係指原第二審法院裁定就其取捨證據所確定之事實
    適用法規顯有錯誤而言。至其認定事實不當，則不在該條項
    適用之列（最高法院93年台抗字第429號裁判參照）。次按
    本票既載明免除作成拒絕證書，則執票人聲請裁定准予強制
    執行時，自毋庸提出已為付款提示之證據。且本票執票人依
    票據法第一百二十三條規定向本票發票人行使追索權，聲請
    法院裁定准予強制執行，係屬非訟事件，對於此項聲請所為
    裁定，僅依非訟事件程序，就本票形式上之要件是否具備予
    以審查為已足（最高法院84年度台抗字第22號裁定要旨參照
    ） 。
二、再抗告意旨略以：再抗告人於民國100年1月12日所簽發，內
    載交付予相對人新台幣（下同）1500萬元之本票，因未載明
    到期日，應視為見票即付之本票。而見票即付之票據，應自
    發票之日起，六個月內為請求付款之提示，票據法第45條定
    有明文；惟本件相對人遲至100年8月3日方經地方法院向再
    抗告人為付款之請求，已逾前揭提示期間之規定，再抗告人
    依法自有拒絕其請求之權利。又相對人未經提示，即逕向法
    院請求准為強制執行之裁定，乃違背提示付款之義務，亦非
    法之所許。再依票據法第9l條、及第124條準用第95條規定
    之立法意旨，倘發票人主張執票人未能於法定期間內為付款
    提示，得拒絕給付，執票人自應就付款提示之有無，負舉證
    責任，而非由發票人負舉證之責，故本件應由負提示義務之
    相對人負積極舉證之責任；原裁定解釋法規顯有錯誤，違反
    民事訴訟法第468條之規定，爰提起本件再抗告，請求廢棄
    原裁定等語。
三、經查：本件相對人於原法院以其執有再抗告人於100年1月12
    日所簽發、免除作成拒絕證書之本票乙紙、面額1500萬元，
    詎經提示後未獲付款，而提出系爭本票，聲請裁定准許強制
    執行。再抗告人以相對人並未向其為付款之提示及催告之通
    知，而提起抗告。原審法院以系爭本票有免除作成拒絕證書
    之記載，有相對人所提出之本票l張在卷可證，依票據法第
    124條準用第94條第2項前段、第95條之規定，應由主張相對
    人未為提示之再抗告人負舉證之責，而相對人於聲請本票裁
    定准許強制執行時，已主張系爭本票經提示未獲付款等情，
    再抗告人提起抗告雖謂相對人未為付款之提示云云，惟並未
    提出證據以實其說，其既未能證明相對人未為付款之提示，
    原裁定審查本票形式上之要件業已具備，裁定予以准許，並
    無不合，而駁回再抗告人之抗告，經核於法並無違誤。
四、再抗告人再以上由，提起本件再抗告，惟揆之上開說明，本
    票既載明免除作成拒絕證書，則執票人聲請裁定准予強制執
    行時，自毋庸提出已為付款提示之證據，且本票執票人依票
    據法第一百二十三條規定向本票發票人行使追索權，聲請法
    院裁定准予強制執行，係屬非訟事件，對於此項聲請所為裁
    定，僅依非訟事件程序，就本票形式上之要件是否具備予以
    審查為已足。是再抗告人如主張相對人未為提示，依票據法
    第一百二十四條準用同法第九十五條但書之規定，應由再抗
    告人負舉證之責。查，相對人於原法院聲請系爭本票裁定強
    制執行時，已主張本票上載明免除作成拒絕證書，經其提示
    不獲付款等情，亦有該本票影本附於原審卷可稽，相對人即
    無庸再提出已為付款提示之證據。再抗告人雖稱相對人未能
    於法定期間內為付款之提示，其得拒絕付款云云，惟並未據
    其提出具體事證以實其說，自難信為真實。又按發票人為免
    除作成拒絕證書之記載時，執票人得不請求作成拒絕證書而
    行使追索權；匯票上雖有免除作成拒絕證書之記載，執票人
    仍應於所定期限內，為承兌或付款之提示，但對於執票人主
    張未為提示者，應負舉證之責。票據法第九十四條第二項前
    段、第九十五條分別定有明文。前二項規定於本票亦有準用
    ，同法第一百二十四條亦有明文。再抗告人以本件應由負提
    示義務之相對人負積極舉證之責任，原裁定解釋法規顯有錯
    誤云云，提起本件再抗告，亦顯與上開法文規定不合，而無
    足採。系爭本票既已載明免除作成拒絕證書，再抗告人又未
    能提出相對人未為提示之證據，已如上述，則原裁定以再抗
    告人未能證明相對人未為付款之提示，而駁回再抗告人之抗
    告，經核並無上開法條規定之適用法規顯有錯誤之情事，再
    抗告意旨指摘抗告法院之裁定不當，求予廢棄，顯無理由，
    不應許可，應予駁回。
五、據上論結，本件再抗告為無理由，爰依非訟事件法第46條、
    第2l條第2項、民事訴訟法第495條之l第l項、第449條第l項
    、第78條，裁定如主文。
中    華    民    國   100    年    11    月    8     日
                民事第三庭    審判長法  官  陳照德
                                    法  官  曾謀貴
                                    法  官  楊熾光
以上正本係照原本作成。
不得再抗告。
                                    書記官  陳麗玉
中    華    民    國   100    年    11    月    8     日
                                                      Ａ